【裁判字號】    97,易,1541
【裁判日期】    980417
【裁判案由】    詐欺
【裁判全文】
臺灣士林地方法院刑事判決              97年度易字第1541號
公  訴  人  臺灣士林地方法院檢察署檢察官
被      告  甲○○
上列被告因詐欺案件，經檢察官提起公訴（97年度偵緝字第757
號），本院判決如下：
    主  文
甲○○幫助他人犯詐欺取財罪，處有期徒刑伍月，如易科罰金以
新臺幣壹仟元折算壹日。
    事  實
一、甲○○於民國97年1 月10日，使用其於89年7 月間向第一商
    業銀行汐止分行（下稱第一銀行）申設帳號00000000000 號
    之金融帳戶提款卡提款後，於97年1 月13日以前之某日、時
    ，雖預見將自己在金融機構開立之帳戶提供予不熟識之他人
    使用，可能幫助他人實施詐欺取財犯罪，竟仍基於縱他人以
    該金融帳戶實施詐欺取財亦不違其本意之幫助犯意，在不詳
    地點，將上開金融帳戶提款卡（含密碼）交付予姓名年籍不
    詳之成年人，供其及其所屬之詐欺集團作存、提、匯款之用
    ，以此方式幫助該不詳之人及其所屬犯罪集團之人犯罪。嗣
    向甲○○收購上開帳戶資料之詐欺集團內之成員，即基於前
    已起為自己不法之所有意圖，於97年1 月13日內如附表所示
    之時間，打電話給附表所示之被害人，以附表所示之詐騙方
    式，使附表所示之被害人陷於錯誤，分別至就近之郵局自動
    櫃員機操作，而匯款如附表所示之金額至甲○○前揭第一銀
    行之帳戶內得逞。嗣如附表所示之被害人陸續查覺有異，知
    悉受騙，先後向警方報案，經警循線查悉上情。
二、案經臺北縣警察局汐止分局報告臺灣士林地方法院檢察署檢
    察官偵查起訴。
    理  由
壹、程序部分：
    按被告以外之人於審判外之言詞或書面陳述，除法律有規定
    者外，不得作為證據；又被告以外之人於審判外之陳述，雖
    不符合同法第159 條之1 至第159 條之4 之規定，但經當事
    人於審判程序同意作為證據，法院審酌該言詞陳述或書面陳
    述作成時之情況，認為適當者，亦得為證據。當事人、代理
    人或辯護人於法院調查證據時，知有第159 條第1 項不得為
    證據之情形，而未於言詞辯論終結前聲明異議者，視為有前
    項之同意，刑事訴訟法第159 條第1 項及第159 條之5 分別
    定有明文。查本判決下列所引用之各該被告以外之人於審判
    外之陳述，雖屬傳聞證據，惟均經當事人於本院審判期日中
    表示無意見同意作為證據而不予爭執，且迄至言詞辯論終結
    前亦未再聲明異議，本院審酌此等證據資料製作時之情況，
    尚無違法不當及證明力明顯過低之瑕疵，亦認為以之作為證
    據應屬適當，故揆諸前開規定，爰逕依刑事訴訟法第159條
    之5規定，認前揭證據資料均例外有證據能力，合先敘明。
貳、實體部分：
一、訊據被告甲○○矢口否認有何交付帳戶提款卡及密碼以幫助
    他人犯詐欺取財罪之事實，辯稱：渠係將第一銀行帳戶提款
    卡放在皮包內遺失，密碼與提款卡封套上所蓋員工編號章相
    同，渠未將帳戶資料交付他人幫助犯詐欺取財罪云云。
二、經查：
（一）前揭第一銀行帳戶為被告所申設，業據被告坦承不諱，且
      有第一銀行汐止分行97年1 月21日一汐止字第00007 號函
      所附開戶基本資料、存摺存款客戶資料查詢單、未登摺帳
      項查詢清單等在卷可稽（見偵字偵查卷第24-25 頁），且
      依上開未登摺帳項查詢清單顯示，97年1 月10日尚有以該
      帳戶提款卡提領帳戶內所餘新臺幣（下同）3,000 元的記
      錄，被告也供明該提款為渠所為，堪認97年1 月10日提款
      當時，該帳戶之提款卡及密碼應仍在被告持有掌握中，尚
      未提供他人使用。
（二）前開事實欄所述如附表所示之被害人於97年1 月13日之各
      時點，遭不詳之人以電話詐騙，致其等陷於錯誤，各匯款
      如附表所示之金額等情，已經被害人李冠穎、丁○○、乙
      ○○、丙○○等人於警詢證述明確（見偵字偵查卷第11-2
      1 頁），且有被害人匯款之交易明細表附卷為憑（見同上
      偵查卷第31、36、43、44頁）。另參在卷之被告第一銀行
      帳戶未登摺帳項查詢清單顯示，被害人上開各筆金額匯入
      被告帳戶後，緊接即有提款卡提款或跨行轉帳記錄，且金
      額與帳戶前匯入之金額約相當（見同上偵查卷第25頁），
      而欲使用提款卡領取款項或跨行轉帳者，須於金融機構設
      置之自動櫃員機上依指令操作，輸入正確之密碼，單純持
      有提款卡之人，欲隨機輸入號碼而領取款項之機會，以提
      款卡有密碼之設計，任意輸入號碼而能與正確之密碼相符
      者，機率微乎其微，乃週知之金融帳戶使用常情，可見被
      告之第一銀行帳戶提款卡及密碼在被告自己於97年1 月10
      日提款後，於97年1 月13日詐欺取財犯罪集團成員詐騙被
      害人匯款以前，確實由詐欺取財犯罪集團成員持有使用中
      。
（三）被告雖否認將上述金融帳戶提供他人使用，並以前詞置辯
      ，然：
    1.按金融機構帳戶提款卡及密碼為金融交易重要憑證，被告
      更自承該第一銀行帳戶為渠之前8 年來收受薪資匯款之帳
      戶，則此薪資帳戶乃被告重要財務來源，被告又供承渠平
      日無攜帶皮夾習慣，平日均將該帳戶之提款卡置於隨身口
      袋內，可見該提款卡更是被告提領日常生活需用款之必要
      物件，是一般智識程度之人，均知應將提款卡、密碼此等
      使用帳戶重要之認證分別保管，或將密碼牢記心中，不在
      任何物體上標示或載明密碼，以免徒增帳戶款項遭人持提
      款卡併同輕易得知之密碼而盜領存款之風險，倘有遭竊或
      遺失情事，衡情亦理當立即追索、尋回或報案、掛失，以
      杜爭議，並避免損失，被告為心智正常之成年人，對上情
      難推諉不知，尤其被告於本院審理時能即刻憶起並答出其
      提款卡密碼，豈有將密碼在物體上標示、載明以免遺忘之
      必要，更無將前開帳戶提款卡與密碼放在一起之理。詎被
      告竟將密碼記載提款卡封套上同放一處，甚至在詐欺集團
      於97年1 月13日已開始持用該提款卡後，遲至同年月17日
      才發現自己常用之提款卡遺失，而至銀行辦理重新發卡作
      業，均與常情有違，被告所辯，實難信為真。
    2.按詐欺正犯為避免員警自帳戶來源回溯追查出真正身分，
      乃以他人帳戶供作詐得款項出入之帳戶，此為詐欺正犯需
      利用他人帳戶之原因。相應於此，詐欺正犯亦會擔心如使
      用他人帳戶，因帳戶持有人非自己，則詐得款項將遭不知
      情之帳戶持有人提領，或不知情帳戶持有人逕自掛失以凍
      結帳戶之使用，或知情之帳戶持有人以辦理補發存摺、變
      更印鑑、密碼之方式，將帳戶內存款提領一空，致其費盡
      周章所詐得之款項化為烏有，甚或帳戶持有人在掛失後，
      詐欺正犯前往自動櫃員機提領詐欺所得贓款時，亦有遭金
      融機構所置攝影機攝影而為警循線查獲之風險。則詐欺正
      犯為所使用之帳戶，必為其所能控制之帳戶，始能確保詐
      得款項。申言之，詐欺正犯絕不可能使用他人遺失提款卡
      、密碼之帳戶供作詐得款項匯入之帳戶，以免除遭真正帳
      戶持有人提領或掛失之風險，渠使用之提款卡（含密碼）
      ，恆為帳戶持有人同意交付渠使用者。本案詐欺被害人之
      正犯使用被告之帳戶供作收受領取詐得贓款之帳戶，並以
      提款卡至自動櫃員機提款，實可確認該提款卡及密碼就是
      經被告同意而交付供此等詐欺正犯使用者無誤。
    3.承上所述，被告前揭辯稱銀行帳戶提款卡及密碼因遺失而
      遭詐欺集團利用云云，悖離於常情，與事實不符，顯屬卸
      責之詞，不足採信。前開帳戶之提款卡（含密碼）等物當
      係被告自己於97年1 月10日提款後，於97年1 月13日詐欺
      取財犯罪集團成員詐騙如附表所示被害人匯款以前，即由
      被告同意交付供渠等使用之事實，已至為灼然。
（四）按金融機構接受客戶申請一般存款帳戶之現況，絕大多數
      不須任何條件，亦無須任何費用，即任何人均可辦理金融
      帳戶存摺及提款卡使用，如無特殊理由，實無借用他人提
      款卡使用之必要；而金融提款卡關乎存款人個人財產權益
      之保障，倘有不明之金錢來源，甚而攸關個人法律上之責
      任，其專有性甚高，除非本人、與本人具有信賴關係或其
      他特殊原因，難認有何流通使用之可能，一般人均有妥為
      保管防阻他人任意使用之認識；縱使特殊情況偶有交付他
      人使用之需，亦必然深入瞭解用途及合理性後，再行提供
      以使用，方符常情。且該等專有物品如落入不明人士手中
      ，而未加以闡明正常用途，極易被利用為與財產有關之犯
      罪工具，此為吾人依一般生活認知所易於體察之常識。又
      有犯罪意圖者，不使用自己之帳戶，竟借用他人之帳戶，
      則客觀上可預見其目的，係供為某筆資金之存入，後再行
      領出之用，且該筆資金之存入及提領過程係有意隱瞞其流
      程或避免行為人身分曝光之用意，一般人本於一般認知能
      力均甚易於瞭解。而一般詐欺集團即常以向不特定人收購
      或租用金融帳戶提款卡（含密碼）之方法而從事如同本案
      之詐欺犯罪模式，報章、雜誌、電視亦常有報導。查被告
      為成年人，並非無社會經驗之人，明知提款卡及密碼等有
      關個人財產、身分之物品，倘淪落於不明人士手中，極易
      被利用為與財產有關之犯罪工具，竟願將其提款卡（含密
      碼）交付予與其身分上不具密切關係之人，顯然對於該帳
      戶將作為不法使用，有所認知，是雖卷內事證並無積極證
      據證明被告知悉該詐欺正犯將如何犯罪，而無法於本件認
      定被告有與該詐欺集團實施詐欺犯行之共同犯意聯絡，惟
      被告既對金融帳戶交付他人使用，可能遭持以從事財產犯
      罪有所認知，其有幫助他人犯詐欺取財罪之不確定犯罪故
      意甚明。綜上，本件事證明確，被告犯行堪以認定，應依
      法論科。
三、被告基於幫助詐欺之不確定故意，提供帳戶對於詐欺正犯資
    以助力，核其所為，係犯刑法第30條第1 項、第339 條第1
    項之幫助詐欺取財罪。被告幫助他人犯罪，爰依刑法第30條
    第2 項之規定，按正犯之刑減輕之。爰審酌被告提供帳戶供
    詐欺集團詐騙他人財物，危害社會正常交易安全，增加被害
    人尋求救濟之困難，並使犯罪之追查趨於複雜，並斟酌本件
    被害人遭詐騙金額，與被告犯罪後飾詞否認犯行之態度等一
    切情狀，量處如主文所示之刑，並諭知易科罰金之折算標準
    。公訴人具體求刑有期徒刑6 月固非無見，惟本院審酌上情
    認量處有期徒刑5 個月即足收懲儆之效，併此說明。
四、據上論斷，應依刑事訴訟法第299 條第1 項前段，刑法第30
    條第1 項前段、第2 項，第339 條第1 項、第41條第1 項前
    段，刑法施行法第1 條之1 ，判決如主文。
本案經檢察官游儒倡到庭執行職務。
中    華    民    國    98    年    4     月    17    日
                  刑事第三庭審判長法  官  杜惠錦
                                  法  官  黃欣怡
                                  法  官  梁哲瑋
附表：
┌────┬───┬───────────────────────┬──────┐
│詐騙時間│被害人│詐騙方式                                      │匯款金額    │
├────┼───┼───────────────────────┼──────┤
│下午3時 │李冠穎│以電話佯稱係網路金石堂之工作人員，因左列被害人│2 萬9,999元 │
│14分許  │      │前於網路購物之付款作業發生錯誤，需至提款機操作│            │
│        │      │以變更付款方式。                              │            │
│        │      │                                              │            │
├────┼───┼───────────────────────┼──────┤
│下午3時 │丁○○│同上                                          │2 萬9,999元 │
│50分許  │      │                                              │            │
├────┼───┼───────────────────────┼──────┤
│下午4 時│乙○○│同上                                          │2 筆，分別為│
│34分許  │      │                                              │：957元、   │
│        │      │                                              │2萬9,971元  │
├────┼───┼───────────────────────┼──────┤
│下午5 時│丙○○│打電話給丙○○，自訛稱為網路購物之工作人員「李│2 萬0,143元 │
│6 分前之│      │雅芳」，因丙○○前在網路購物錯簽付款方式為分期│            │
│某時    │      │付款，需丙○○提供郵局服務語音電話變更手續，並│            │
│        │      │至提款機操作以變更付款方式。                  │            │
└────┴───┴───────────────────────┴──────┘
以上正本證明與原本無異。
如不服本判決應於收受判決後10日內向本院提出上訴書狀，並應
應敘述具體理由。其未敘述上訴理由者，應於上訴期間屆滿後20
日內向本院補提理由書(均須按他造當事人之人數附繕本)「切勿
逕送上級法院」。
                            書記官  陳玉瓊
中    華    民    國    98    年    4     月    16    日


司法院資訊處製作；財團法人民間司法改革基金會備份。
